【裁判字號】    94,交聲,1339
【裁判日期】    950530
【裁判案由】    違反道路交通管理處罰條例聲明異議
【裁判全文】
臺灣臺北地方法院交通事件裁定        94年度交聲字第1339號
原處分機關  臺北市交通事件裁決所
異議人即
受處分人    丙○○
                    戶嘉義縣民雄鄉○○○村○○○街55號
                      號5樓
上列異議人即受處分人因違反道路交通管理處罰條例案件，對於
台北市交通事件裁決所九十四年十一月十一日所為之處分（原處
分：北市裁一字第裁22-A1A210433號），聲明異議，本院裁定如
下：
    主  文
異議駁回。
    理  由
一、聲明異議意旨以：交通號誌被擋住，標示不清，當時凌晨一
    時二十五分，並無太多車輛為何雙方肇事，只有我被舉發》
    我車輛已完全朝正面，為何撞我側面的沒事…本人於（九十
    四年）七月與管先生發生擦撞，事發後因交通隊裁決書判定
    後，對方順勢做出不當的索賠（計新台幣二百七十五萬八千
    元，第四頁），因此本人強力要求訴諸法律，請依法裁示。
    本件處分意旨略以：異議人於九十四年七月三十一日一時二
    十五分駕駛2205-DB自用小客車沿（台北市○○○○路三段
    三三八巷南向東右轉行駛至肇事地點時，其左側前葉子板與
    沿南京東路三段第四車道西向東行駛之P26-426號普通重型
    機車前車頭發生撞擊而肇事。經警舉發「1.支線道車不讓幹
    線道車先行。2.違反道路交通安全規則肇事致人受傷」之違
    規。依道路交通管理處罰條例第四十五條第九款及第六十一
    條第三項規定，分別裁處新台幣一千八百元及記違規點數三
    點，並依同條例第六十三條第一項規定，違反同條例第四十
    五規定者，記違規點數一點，併計違規點數四點。
二、按車輛行至無號誌或號誌故障而無交通警察指揮之交岔路口
    ，支線道車應暫停讓幹線道車先行，道路交通安全規則第一
    百零二條第一項第二款定有明文規定。而汽車駕駛人，爭道
    行駛有支線道車不讓幹線道車先行之情形，處新臺幣六百元
    以上一千八百元以下罰鍰；且違反上述規定者，應記違規點
    數一點；再汽車駕駛人，駕駛汽車違反道路交通安全規則，
    因而肇事致人受傷者，記違規點數三點，道路交通管理處罰
    條例第四十五條第九款、第六十三條第一項第一款、第六十
    一條第三項分別有明文。又停車再開標誌「遵１」，用以告
    示車輛駕駛人必須停車觀察，認為安全時，方得再開，設於
    安全停車視距不足之交岔道路次要道路口，道路交通標誌標
    線號誌設置規則第五十八條第一項定有明文。此條項所稱之
    「次要道路」，即指上揭規定之「支線道」。
三、經查：
(一)、本件異議人丙○○於九十四年七月三十一日凌晨一時二十五
    分許駕駛車號2205-DB自用小客車沿台北市○○○路○段三
    三八巷由南往北行駛至巷口右轉往東行駛時，車之左前側葉
    子板與沿台北市○○○路○段由西往東直行駛至之證人丁○
    ○騎駛之P26-426號重型機車車頭右側發生碰撞，證人丁○
    ○因而人車倒地而受有右肩膀鎖骨斷裂、左手腕骨折之傷害
    之事實，為異議人所自承，並據證人丁○○陳述在卷，且有
    台北市政府警察局交通警察大隊道路交通事故初步分析研判
    表、道路交通事故現場圖、台北市政府警察局松山分局交通
    分隊交通事故補充資料表、交通事故談話紀錄表（皆影本，
    第十一頁至第十五頁）在卷可稽，是知異議人駕駛2205-DB
    自用小客車與證人丁○○騎駛之P26-426號發生碰撞而致證
    人丁○○受傷之事實堪予認定。
(二)、按道路交通管理處罰條例及道路交通安全規則有關「讓車」
    之規定，旨在確認行車順序及劃分道路路權，以維護交通往
    來之安全，待有路權之他車輛駕駛人通過，安全無虞時，始
    能再繼續通行之謂；以此解釋支線道車應暫停讓幹線道車先
    行規定之旨，支線道車除應先暫停於交岔路口，讓幹道車先
    行通過外，在駛進路口之過程中，也須隨時注意左側幹線道
    車之車況，作讓停之準備。
(三)、本件異議人駕駛2205-DB自用小客車，於本件事發當時，係
    行駛於台北市○○○路○段三三八巷由南往北之巷口，係與
    南京東路三段成垂直之巷道，且路口面向巷道處確實設有之
    八角形紅底白色「停」字之標誌，而證人丁○○行駛之與該
    巷道成垂直之南京東路三段西往東車道路邊未設置相類似之
    標誌，有現場照片二紙（第十六頁）在卷可稽，且據證人即
    本件異議人交通違規之舉發警員甲○○、乙○○於九十五年
    一月二十四日本院調查時陳明在卷，揆諸前揭說明，異議人
    駕駛2205-DB自用小客車行駛之南京東路三段三三八巷係支
    線道，證人丁○○騎駛P26-426號行駛之南京東路三段西往
    東車道為幹線道，異議人駕車行近該岔路口前時，必須停車
    觀察，讓幹線道車先行，俟認為安全時方得再開自明，雖然
    異議人稱：「…交通號誌被擋住，標示不清…」（交通違規
    案件陳述書，第五頁）、「…我是正常行駛狀態下，我有打
    方向燈轉出來，那個車道也只能右轉，而且我轉的也是在慢
    車道，如果我有加速或任何不法行為，狀況應該不只是這樣
    而已…」（九十五年一月二十四日本院調查）等詞。惟按駕
    駛人駕駛汽車，應遵守道路交通標誌、標線、號誌之指示，
    並服從執行交通勤務之警察或依法令執行指揮交通及交通稽
    查任務人員之指揮；而標誌、標線、號誌之設置目的，在於
    提供車輛駕駛人及行人有關道路路況之警告、禁制、指示等
    資訊，以便利行旅及促進交通安全，道路交通安全規則第九
    十條及道路交通標誌標線號誌設置規則第二條揭諸甚明。異
    議人考領有駕駛執照，對上開道路交通安全規則當知之甚稔
    ，且應確實遵守，據卷附之現場照片，現場面向異議人行進
    之南京東路三段三三八巷之路邊立有一八角形紅底白色「停
    」字之標誌，該標誌正前方亦立有一柱子懸掛「專用停車區
    」牌面與該標誌成垂直狀態，然猶可清晰看見八角形紅底白
    色「停」字，有現場照片二紙（第十六頁）在卷可稽，又綜
    核現場圖、談話紀錄，車禍發生後，異議人駕駛之2205-DB
    自用小客車停在三三八巷口右側之南京東路三段第四車道近
    第三車道路車頭朝東有點偏北，P26-426號重型機車倒在該
    自用小客車左側，而2205-DB自用小客車左前葉子板撞凹、
    左前保險桿朕落、左前方向燈破裂，P26-426號重型機車右
    側車身破裂，是知2205-DB自用小客車甫駛出三三八巷口右
    轉即與P26-426 號重型機車發生碰撞，由於三三八巷內道路
    二旁雖然停放有車輛，然近巷口處沒有停車，出三三八巷口
    之南京東路三段西往東車道為直路，視線尚可，此為異議人
    供承在卷，異議人卻稱：「…我轉過來才撞到…（你的小客
    車在轉出來之前有無看到機車從西往東過來？）沒有…」，
    是知異議人係於與證人機車生碰撞時，始發現機車，顯然異
    議人當時未注意暫停於路口前，並讓幹線道車輛先行，確定
    左前方幹線道無來車欲通過交岔路口而認為安全之情況下，
    即貿然通過交岔路口之違規行為甚明。至於與異議人所駕駛
    之2205-DB自用小客車發生碰撞之機車騎士即證人丁○○是
    否有行經無號誌交岔路口未減速慢行之違規行為，係證人丁
    ○○是否應受道路交通管理處罰條例第四十四條第三款處罰
    之問題，尚無解於本件受處分人違規責任之成立。
四、從而，原處分機關依據道路交通管理處罰條例第四十五條第
    九款（原處分贅引第一項，茲補正）、第六十三條第一項第
    一款（原處分漏引第一款，茲補正），分別裁處受處分人罰
    鍰新臺幣一千八百元及記違規點數一點，並依道路交通管理
    處罰條例第六十一條第三項規定，記違規點數三點，共計違
    規點數四點，核無不當，異議人仍執陳詞，否認其有上述違
    規行為，指摘原處分不當，並無理由，應予駁回。
五、據上論結，應依道路交通管理處罰條例第八十七條第二項，
    道路交通案件處理辦法第十九條，裁定如主文。
中    華    民    國    95    年    5     月    30    日
                        交通法庭法  官  林婷立
如不服本裁定應於送達後五日內向本院提出抗告狀
以上證明正本與原本無異
                                書記官  惠  莊
中    華    民    國    95    年    5     月    30    日


司法院資訊處製作；財團法人民間司法改革基金會備份。
